【裁判字號】    90,抗更(一),9
【裁判日期】    901130
【裁判案由】    公司重整
【裁判全文】
臺灣高等法院民事裁定  九十年度抗更(一)字第九號
      抗  告  人  大華證券股份有限公司
      法定代理人  張清德
右抗告人因相對人華南商業銀行股份有限公司、彰化商業銀行股份有限公司、第一商
業銀行股份有限公司、交通銀行股份有限公司就國產汽車股份有限公司間公司重整事
件，對於中華民國八十九年四月二十九日臺灣臺北地方法院八十九年度整字第一號裁
定提起抗告，經最高法院第一次發回更審，本院裁定如左：
抗告駁回。
抗告程序費用由抗告人負擔。
一、本件抗告人係國產汽車股份有限公司（下稱國產汽車公司）之股東，業依原法院
    八十九年度整字第一號國產汽車公司重整裁定所指定之期日申報，並經重整監督
    人審查列入股東清冊確定在案。抗告人主張其係於民國（下同）八十九年五月八
    日在國產汽車公司關係人會議中始知悉原法院裁定准許將相對人所申報之無擔保
    債權，更正改列為有擔保債權，此舉勢將影響國產汽車公司之股東及無擔保債權
    人依重整計劃受償之權益，是以利害關係人身分，於同年月十七日提起抗告，自
    屬合法，合先敘明。
二、相對人在原法院聲請意旨略以：相對人均係國產汽車公司之債權人，業依前開國
    產汽車公司重整裁定，自八十九年三月二日起至同年三月十五日止，檢附相關憑
    証文件向重整監督人陳昭鋒申報重整債權，因在實務作業上對於不動產放款會計
    科目係以估價放款值範圍內十足擔保者列為擔保放款，以外皆列為無擔保放款，
    故雖有不動產擔保設定第一順位抵押權，基於穩健保守原則，如放款值不足，在
    會計科目皆以無擔保放款科目列示，致重整監督人陳昭鋒依會計科目而將相對人
    所申報之部分重整債權列為無擔保債權，實則仍應屬所設最高限額抵押權所擔保
    效力所及，爰聲請將無擔保債權更正改列為有擔保債權云云。
三、抗告意旨略以：相對人未於申報期限內，申報有抵押權擔保，經重整監督人依公
    司法第二百九十八條規定，審查列入無擔保債權人清冊，八十九年三月二十四日
    法院指定審查債權及股東權期日，相對人亦未對系爭債權列為無擔保債權提出異
    議，依公司法第二百九十九條第四項規定，系爭債權屬無擔保債權即告確定，對
    於國產汽車公司及全體股東、債權人有確定判決同一之效力，原裁定就業經確定
    之債權，准予更正列為有擔保債權，於法未合，應予廢棄等語。
四、按對公司之債權，在重整裁定前成立者，為重整債權，其依法享有優先受償權者
    ，為優先重整債權，其有抵押權、質權、留質權為擔保者，為有擔保重整債權，
    無此項擔保者，為無擔保重整債權，各該債權非依重整程序，不得行使權利；又
    按重整債權人，應提出足資證明其權利存在之文件，向重整監督人申報，經申報
    者，其時效中斷，未經申報者，不得依重整程序受清償，公司法第二百九十六條
    第一項、第二百九十七條第一項定有明文，經查，相對人均係國產汽車公司之債
    權人，並已遵期於申報債權期限內向重整監督人陳昭鋒申報重整債權，故相對人
    之債權屬重整債權自屬無疑。
五、次按，重整監督人於權利申報期間屆滿後，應依其初步審查之結果，分別製作優
    先重整債權人、有擔保重整債權人、無擔保重整債權人及股東清冊，載明權利性
    質、金額及表決權數額，於法院召開債權審查會期日前三日，聲報法院及備置於
    適當處所，並公告其開始備置日期及處所，以供重整債權人、股東及其他利害關
    係人查閱；法院審查重整債權及股東權，有異議之債權或股東權，由法院裁定；
    就債權或股東權有實體上之爭執者，應由爭執之利害關係人，於前項裁定送達後
    二十日內提起確認之訴，並應向法院為起訴之証明，經起訴後在判決確定前，仍
    依前項裁定內容及數額行使其權利，但依重整計劃受清償時，應予提存。重整債
    權在法院宣告審查終結前，未經異議者，視為確定，對公司及全體股東、債權人
    有確定判決同一之效力，公司法第二百九十八條、二百九十九條定有明文，本件
    相對人就其所申報之債權是否有抵押權擔保，主張依其內部穩健保守原則，乃對
    於不動產放款會計科目以估價放款值範圍內十足擔保者列為擔保放款，故放款值
    不足者，在會計科目上以無擔保放款科目列示，致重整監督人陳昭鋒逕依其所列
    示之會計科目而將相對人所申報之部分重整債權列為無擔保債權之事實，業據重
    整監督人陳昭鋒在本院到庭陳明在卷，並有相對人所提出之不動產抵押權設定契
    約書及他項權利証明書及法院拍賣抵押物裁定影本在卷可按，足証相對人所稱屬
    實。
六、再查，原審於八十九年三月二十四日召開國產汽車公司之重整債權及股東權審查
    會議時，並未諭知審查終結，有八十九年三月二十四日之筆錄可稽，並經本院向
    原審調閱卷宗查明 (見原審卷第七宗第一００至一０三頁)，從而相對人分別於
    八十九年四月一日、五日、十一日、十三日聲請就其所申報之重整債權予以更正
    (見原審卷第八宗第四九頁、一八０頁、二０二頁、三０八頁)，足認係在法院審
    查重整債權終結前聲明異議，自難認其所聲報之重整債權視為已確定而有確定判
    決同一之效力，原法院裁定更正，於法尚無違誤，至於抗告人就系爭經重整監督
    人列為無擔保債權，不應轉列為有擔保債權之爭執，係屬實體上之爭執，依同法
    第二百九十九條第三項規定，應提起確認之訴，以資解決，抗告論旨執此指摘原
    裁定不當，求予廢棄，為無理由。
據上論結，本件抗告為無理由，依非訟事件法第八條第二項、第十條、第二十八條，
民事訴訟法第四百九十二條第一項、第七十八條，裁定如主文。
中      華      民      國    九十      年      十一      月    三十    日
                                   民事第四庭
                                       審判長法  官  李  瓊  蔭
                                             法  官  楊  豐  卿
                                             法  官  張      蘭
右正本係照原本作成。
不得再抗告。
中      華      民      國    九十      年      十二      月      五    日
                                             書記官  應  瑞  霞


司法院資訊處製作；財團法人民間司法改革基金會備份。
